【裁判字號】    90,訴,2
【裁判日期】    900330
【裁判案由】    違反懲治盜匪條例等
【裁判全文】
臺灣基隆地方法院刑事判決                                九十年度訴字第二號
    公  訴  人  臺灣基隆地方法院檢察署檢察官
    被      告  壬○○
                戊○○
                辛○○
    右  三  人
    指定辯護人  本院公設辯護人  丙○○
    被      告  己○○
    右  一  人
    選任辯護人  黃丁風
右列被告因違反懲治盜匪條例等案件，經檢察官提起公訴 (八十九年度偵字第四八九
九號)及移送併辦（九十年度偵字第七五六號），本院判決如左：
    主  文
壬○○共同連續意圖為自己不法之所有，以強暴、脅迫，致使不能抗拒而取他人之物
，處有期徒刑捌年陸月，扣案如附表二編號一、二所示之物均沒收，如附表一編號五
至十一所示之物應發還被害人子○○、乙○○，扣案如附表三編號一至三所示之物應
抵償被害人子○○、乙○○；合作金庫提款卡壹張、行動電話（型號：MOTOROLA CD
九二八）壹具應發還被害人甲○○。又違反不得居間介紹他人僱用大陸地區人民在台
灣地區從與未經許可之工作，處有期徒刑拾月。應執行有期徒刑玖年貳月，扣案如附
表二編號一、二所示之物均沒收，扣案如附表一編號五至十一所示之物應發還被害人
子○○、乙○○，扣案如附表三編號一至三所示之物應抵償被害人子○○、乙○○；
合作金庫提款卡壹張、行動電話（型號：MOTOROLA CD九二八）壹具應發還被害人甲○○。
己○○共同連續意圖為自己不法之所有，以強暴、脅迫，致使不能抗拒而取他人之物
，累犯，處有期徒刑玖年，扣案如附表二編號一、二所示之物均沒收，扣案如附表一
編號五至十一所示之物應發還被害人子○○、乙○○，扣案如附表三編號一至三所示
之物應抵償被害人子○○、乙○○；合作金庫提款卡壹張、行動電話（型號：
MOTOROLA CD九二八）壹具應發還被害人甲○○。
戊○○共同連續意圖為自己不法之所有，以強暴、脅迫，致使不能抗拒而取他人之物
，累犯，處有期徒刑柒年捌月，扣案如附表二編號一、二所示之物均沒收，扣案如附
表一編號五至十一所示之物應發還被害人子○○、乙○○，扣案如附表三編號一至三
所示之物應抵償被害人子○○、乙○○；合作金庫提款卡壹張、行動電話（型號：
MOTOROLA CD九二八）壹具應發還被害人甲○○。
辛○○共同連續意圖為自己不法之所有，以強暴、脅迫，致使不能抗拒而取他人之物
，處有期徒刑柒年肆月，扣案如附表二編號一、二所示之物均沒收，扣案如附表一編
號五至十一所示之物應發還被害人子○○、乙○○，扣案如附表三編號一至三所示之
物應抵償被害人子○○、乙○○；合作金庫提款卡壹張、行動電話（型號：MOTOROLA
CD九二八）壹具應發還被害人甲○○。又違反人民未經許可，不得入出境之規定，處
有期徒刑六月。應執行有期徒刑柒年捌月，扣案如附表二編號一、二所示之物均沒收
，扣案如附表一編號五至十一所示之物應發還被害人子○○、乙○○，扣案如附表三
編號一至三所示之物應抵償被害人子○○、乙○○；合作金庫提款卡壹張、行動電話
（型號：MOTOROLA CD九二八）壹具應發還被害人甲○○。
    事  實
一、壬○○前曾於民國八十四年間因犯常業重利罪，經台灣高等法院判處有期徒刑六
    月，尚未確定；戊○○於八十一年間，因犯妨害自由罪，經台灣士林地方法院判
    處有期徒刑六月，於八十一年九月二十一日易科罰金執行完畢；己○○前於八十
    三年間，因詐欺案件，經本院判處有期徒刑三月，緩刑三年確定，又於八十四年
    間，因重利案件，經台灣高等法院判處有期徒刑九月確定，復於同年因藏匿人犯
    案件，經本院判處有期徒刑六月確定，嗣經本院裁定撤銷前開詐欺案件之緩刑宣
    告，己○○又於八十五年間因違反懲治走私條例案件，經台灣士林地方法院判處
    有期徒刑七月確定，上揭四案甫於八十七年一月十五日合併執行完畢。
二、己○○、戊○○受前揭刑之執行完畢，均猶不知悔改。緣辛○○為大陸地區人民
    ，於八十九年五月間由大陸地區福建省平潭市搭乘舢舨偷渡來台，自台中地區上
    岸後，即在台北市等地打工，嗣於同年八、九月間，經由人蛇集團成員介紹認識
    壬○○，同年十一月初，辛○○因遭解僱復無法覓得住處，遂至明知其係偷渡來
    台之大陸人士之壬○○位於台北市○○路○段二三六號四樓住處，由壬○○提供
    食宿而藏匿之，並介紹其至苗栗縣三義鄉○道○○○路工程從事搬運石頭工作。
    又己○○與壬○○為舊識，而壬○○與其同居人巫玉蘭前均為六合彩組頭，壬○○於八十九年十月間經濟發生困難，而與己○○商討解決之道，二人遂共謀強盜
    前向壬○○及其同居人簽賭，而與壬○○有財務糾紛之人等熟人財物，惟為恐遭
    查獲，渠等遂邀戊○○及當時失業之辛○○參與，渠等四人乃共同基於意圖為自
    己不法所有之概括犯意聯絡，連續為以下強盜犯行：
  （一）八十九年十月十六日二十時三十分許，由壬○○駕駛其子所有車號Ｘ七─八
        七八二號之自用小客車，搭載己○○、戊○○、辛○○，至前曾向壬○○簽
        賭六合彩之邱錦隆開設，位於台北市○○街一０六號之西藥房（二樓以上為
        邱錦隆住家），抵達後壬○○在車上等候接應，戊○○、己○○、辛○○三
        人分別持壬○○所有、提供之水果刀一把、裝填玩具子彈（經送內政部刑事
        警察局鑑驗結果，認係金屬空彈殼）之玩具槍一支及寬膠帶一捲，對在一樓
        西藥房店面內邱錦隆之妻甲○○及邱錦隆之三名子女恫稱伊等正在跑路要錢
        等語，隨即由戊○○持前揭水果刀一樓控制甲○○及其三名子女，致甲○○
        而不能抗拒而取其所有現金新台幣（下同）壹萬柒仟元、型號摩托羅拉ＣＤ
        九二八行動電話一支及邱錦隆所有合作金庫提款卡一張，並據實告知提款卡
        密碼，己○○、辛○○則持玩具手槍、膠帶至二樓搜尋財物，適邱錦隆外出
        ，二樓僅有邱錦隆之父丁○○在場，己○○即命辛○○以膠帶將丁○○之雙
        手綑綁，並監視丁○○行動，致使丁○○不能抗拒，己○○則至二樓各房間
        搜得現金五千元。戊○○取得前揭提款卡後，即通知辛○○下樓持卡前往附
        近自動款款機提領現金，辛○○離去後，丁○○伺機擬至一樓察看甲○○及
        其子女安危，己○○為阻擋，出手撥掉丁○○眼鏡，致丁○○鼻樑遭眼鏡刮
        傷（傷害部分未據告訴）。嗣辛○○自自動提款機領得現金十萬元後，至壬○○駕駛之車上，以行動電話聯絡己○○、戊○○離開邱錦隆住處，隨即由
        己○○在車內朋分贓款及贓物。
  （二）八十九年十月中旬，己○○向壬○○、戊○○、辛○○提議至其姑母庚○○
        住處強取首飾，四人確定作案時間、方式後，即於八十九年十月二十一日十
        一時二十五分許，由壬○○駕駛前揭自用小客車搭載戊○○、辛○○、己○○至庚○○位於基隆市○○路三六四之五號四樓住處，抵達後，壬○○、己○○分別在車內及庚○○住處附近等候接應，戊○○、辛○○即將前揭水果
        刀一把隨身藏置，並持壬○○預備之包裹一只，按庚○○住處一樓對講機之
        電鈴，偽稱係投遞包裹之郵務士，欺騙庚○○前來領取其子郭文通之包裹，
        庚○○持印章至一樓後，戊○○、辛○○復對庚○○稱需印泥，庚○○信以
        為真，返身至四樓住處欲拿取印泥，戊○○、辛○○即趁機尾隨庚○○至其
        四樓住處，並強行進入庚○○住處，喝令庚○○交出財物，庚○○表示伊身
        上只有數千元，戊○○即命庚○○坐在客廳沙發上不得離去，致使庚○○不
        能抗拒，而由辛○○進入房間內搜尋財物，惟其甫取得庚○○所有之提款卡
        一張，二人即因門外有人按電鈴倉皇離去，離去之際並將前揭提款卡棄置於
        庚○○住處門口。戊○○、辛○○隨即搭乘壬○○駕駛之車輛離去，己○○
        則返回其住處。
  （三）壬○○、己○○因子○○、乙○○夫婦前向壬○○之同居人簽賭六合彩而與
        之熟識，渠等於八十九年十月間即謀議共同強盜子○○夫婦財物，並於同年
        十一月間邀同戊○○、辛○○，四人即於八十九年十一月八日晚間十時許，
        由壬○○駕駛其子所有車號Ｘ七─八七八二號自用小客車，搭載辛○○、戊○○及己○○，前往子○○夫婦位於基隆市○○路二八二之一號之住處附近
        埋伏，嗣於翌日即同年月九日凌晨一時四十分許，子○○夫婦駕駛車號ＩＥ
        ─四七六二號自用小客車返家，壬○○即戴上帽子及口罩，與戊○○、辛○○分持壬○○所有之瓦斯辣椒噴槍一支、前揭玩具手槍一支及水果刀一把所
        控制，並以預藏之膠帶將子○○夫婦綑綁，致使子○○、乙○○不能抗拒，
        隨即由戊○○駕駛子○○所有之ＩＥ─四七六二號自用小客車，搭載子○○
        夫妻、壬○○、辛○○駛往「碧砂漁港Ｃ區停車場」，渠等甫抵該處，即強
        取子○○夫婦如附表一之物，並脅迫子○○夫婦提供提款卡之密碼，子○○
        夫婦因而不能抗拒，據實告知提款卡密碼，旋由辛○○持附表一所示之提款
        卡前往子○○夫婦住處前與在現場把風之己○○會合，由己○○駕駛壬○○
        所有車號Ｘ七─八七八二號搭載辛○○前往台灣土地銀行正濱分行及八斗子
        郵局分別以郵局提款卡及基隆市第二信用合作社之提款卡，共提領十九萬七
        千元，隨即己○○將車駛回「碧砂漁港Ｃ區停車場」搭載壬○○及戊○○，
        並將所得之贓款及贓物攜往戊○○位於基隆市仁愛區○○○路六十九巷九號
        之住處朋分，壬○○另將附表一編號一所示之金手鍊一條持至金玉成當舖典
        當。嗣被棄置在車內之子○○夫婦自行脫困報警，嗣經警於八十九年十一月
        二十八日持台灣基隆地方法院檢察署檢察官簽發之搜索票，至壬○○位於台
        北市○○路○段二三六號三、四樓住處搜索查獲，並當場扣得如附表二編號
        一、二之犯罪工具及如附表一編號二至四、如附表三編號一至三所示之財物
        。
二、案經基隆市警察局第二分局移送台灣基隆地方法院檢察署檢察官偵查起訴及函送
    併案審理。
    理  由
一、被告辛○○偷渡來台及被告壬○○予以藏匿、居間介紹工作部分
    右揭事實，業據被告辛○○、壬○○於本院審理中坦承不諱，二人所供互核大致
    相符，並有辛○○所有中華人民共和國居民身分證影本一紙在卷可稽，堪認被告
    等自白均與事實相符，堪予採信。
二、事實欄第二項編號（一）部分
    訊據被告壬○○、己○○、戊○○、辛○○固坦承於右揭時地取被害人甲○○、
    丁○○之財物，惟均否認有何盜匪犯行，壬○○辯稱邱錦隆欠伊賭債約十萬元，
    己○○等三人係為伊向邱錦隆要債並教訓邱錦隆，伊只是順便載他們過去；己○○辯稱壬○○稱邱錦隆欠伊四十萬元，要伊與戊○○、辛○○向邱錦隆要債，現
    金及提款卡均係甲○○自行交付，只有二千元，沒有看到其他現金及手機；戊○○辯稱係壬○○要伊等向邱錦隆要錢；辛○○辯稱己○○說要代壬○○向邱錦隆
    要錢，伊當天在抽屜拿六百元，但未拿行動電話，亦不知有無拿其他現金云云。
    惟查：右揭事實，業據被害人甲○○、丁○○於警訊中指述明確，並有邱錦隆所
    有合作金庫存摺影本一紙、指認單四紙在卷可稽及玩具子彈十八顆扣案足資佐證
    。又被告壬○○確與被告己○○等三人共謀強取被害人財物乙情，業據被告壬○○於警訊中供述明確，核與共同被告己○○、戊○○、辛○○於警訊中及本院調
    查中所供相符，又被告壬○○於本院調查中供稱「（案發）前幾天己○○故意去
    買藥（觀察地形），他們要做，我說我認識他（指邱錦隆），我不想去，你們去
    討就好．．．我是順便帶他們過去，帶他們過去後，我去買菜，車停在附近等他
    們，辛○○拿著提款卡說要去錢．．．錢是由己○○分配，一人分了二萬多元」
    （見本院九十年三月六日訊問筆錄）等語，則被告壬○○事前既已知悉被告己○○之犯罪計劃，案發時復搭載己○○等人至現場並在場等候接應，其與共同被告
    己○○等三人間就此部分犯行有犯意聯絡及行為分擔甚明。再被告四人若果係為
    向邱錦隆索討伊積欠被告壬○○之債務，被告己○○、戊○○、辛○○自應向壬○○問明邱錦隆積欠之債務金額，惟被告壬○○自稱邱錦隆欠伊約十萬元，被告
    己○○竟稱邱錦隆對壬○○負有四十萬元之債務，被告戊○○、辛○○則全然不
    知邱錦隆所負債務金額，於此不明正確金額情形下，如何能索討債務？況被告壬○○等四人除自提款機領取十萬元外，尚強取被害人二萬二千元現金及行動電話
    一具，業如前述，渠等所取金額亦已超過被告壬○○自稱邱錦隆積欠伊之債務額
    ，益徵被告四人並非為索債而向甲○○、丁○○強取財物，其等前揭所辯，均屬
    卸責之詞，要無可採。
三、事實欄第二項編號（二）部分
    訊據被告壬○○、己○○均矢口否認此部分犯行，壬○○辯稱伊未參與本案，案
    發當日僅係搭載戊○○、辛○○至庚○○住處；己○○則辯稱伊事後始知戊○○
    、辛○○犯此案云云。。被告戊○○、辛○○則坦承於右揭時地，以偽稱為郵務
    士之方式，進入庚○○住處以脅迫方式強取其財物之事實，惟辯稱伊等未及取得
    任何財物即匆匆離去云云。經查：右揭被告辛○○、戊○○強取庚○○之提款卡
    ，並於倉皇離去時將之棄置於庚○○住處門口之事實，業據被害人庚○○於警訊
    中指述綦詳，而庚○○與被告辛○○、戊○○素不相識，自無捏造被告二人取得
    提款卡再予棄置之情節以誣陷被告之可能，被告辛○○、戊○○所為渠等未取得
    提款卡之辯解，不足採信。又本案係被告己○○提議，己○○並指示被告戊○○
    、辛○○被害人住處位置及被害人之子姓名，及被告壬○○係負責搭載被告戊○○、辛○○至被害人住處，並提供水果刀一把及偽裝之包裹予被告辛○○、戊○○等情，亦據共同被告戊○○、辛○○迭於警訊及本院調查中供述綦詳，且二人
    前後供述及經本院隔離訊問彼此之供述，均屬一致。而被告壬○○於警訊中初供
    稱當日己○○駕車搭載伊與另二名被告由台北市返回基隆市，至八斗子後伊即下
    車至其女住處，惟未遇其女，伊即返回車上，當時未見己○○等三人，嗣戊○○
    、辛○○始匆忙上車告訴伊出事了；於本院調查中又改稱當日伊欲至北寧路找伊
    住在己○○住處附近之女兒，伊先開車自基隆至台北載辛○○，再至基隆載戊○○至八斗子己○○住處附近後，聯絡己○○前來，伊不知戊○○、辛○○何事找
    己○○，己○○等三人在伊車上不知做什麼，伊即至其女住處，半個小時後上車
    ，己○○等三人並不在車上，伊等候約五分鐘，戊○○、辛○○二人匆忙上車稱
    「趕快走」，伊將車駛離，戊○○二人始告訴伊己○○要渠等至庚○○住處偷東
    西云云。被告己○○則於本院調查中供稱當日伊陪同壬○○等三人至伊住處隔壁
    修車廠，取回壬○○前送修之車輛，隨即返家，事後經壬○○告知始知此事云云
    。觀諸壬○○前後所供及其與被告己○○二人就當日四人為何見面、何時見面各
    節所供，均出入甚鉅。況被告壬○○與被告辛○○等三人時相往來，彼此甚為熟
    悉，豈有專程自基隆市至台北市搭載辛○○，再至基隆市搭載戊○○共同至八斗
    子己○○住處，而絲毫不知三人見面原因之理。又被告己○○雖辯稱被告戊○○
    、辛○○均與被害人庚○○見過面，並知悉庚○○住處云云，惟查庚○○警訊中
    指述稱伊僅知歹徒一胖一瘦，至於其他特徵伊並未看清楚等語，衡情庚○○若曾
    與被告戊○○、辛○○見面，自無於戊○○、辛○○均未蒙面之情形下，無法認
    出該二人之可能，戊○○、辛○○亦必無法喬裝郵務士欺騙庚○○，足徵被告己○○所辯無非畏罪卸責之詞，不足採取，共同被告戊○○、辛○○所供堪可採信
    。此外，復有水果刀一把扣案可佐，被告四人此部分犯行堪予認定。
四、事實欄第二項編號（三）部分
    訊據被告辛○○就此部分犯罪事實坦承不諱，被告壬○○、戊○○則均坦承於右
    揭時地取被害人子○○、乙○○地之財物，惟均否認有何盜匪犯行，壬○○辯稱
    子○○欠伊同居人賭債約十萬元，己○○等三人係為伊向子○○要債並教訓子○○；戊○○辯稱伊係為壬○○催討債務云云；被告己○○矢口否認此部分犯行，
    辯稱壬○○稱因債務糾紛要去教訓子○○，伊當日在子○○住處門外等候，不知
    壬○○三人做何事云云。經查：右揭事實，業據被害人子○○、乙○○指述綦詳
    ，並有如附表一編號二至四、附表二、三所示之物扣案可稽及贓物認領保管收據
    二紙、通聯紀錄三紙、「金玉成當鋪單」、辛○○提款時為錄影設備所拍攝之照
    片二幀附卷可證。又被告己○○與被告壬○○為本案最初提議策劃者，二人均曾
    邀戊○○、辛○○參與，己○○因與子○○夫妻相識十餘年，不便出面，遂負責
    搭載被告壬○○等三人至現場及於另三人將子○○夫妻強押至碧砂漁港時，留在
    子○○住處前把風接應，並搭載不諳使用自動提款機之辛○○持子○○之持款卡
    前往提款，事後復分得贓款等事實，業據被告己○○於警訊及偵查中坦承不諱，
    核與共同被告壬○○、戊○○、辛○○迭於警訊、偵查及本院調查審理中所供一
    致，被告己○○若不知壬○○等三人當日至子○○住處之目的，豈有事前出面邀
    戊○○、辛○○參與，案發時在場等候接應，事後並分得贓款之可能？再被告壬○○既認子○○積欠伊同居人債務，大可當面催討，何須以帽子、口罩遮掩，惟
    恐遭人認出。且壬○○自承子○○積欠之債務金額為十萬元，惟渠等四人當日向
    子○○夫妻強取之現金即達二十四萬餘元，連同如附表一編號一至四所示之財物
    ，價已遠逾被告壬○○所稱之債權額，被告四人均有為自己不法所有之意圖甚明
    。又共同正犯之意思聯絡不限於事前有所謀議，即僅於行為當時有共同犯意之聯
    絡者，亦屬之，且其表示之方法，亦不以明示通謀為必要，即相互間有默示之合
    致，亦無不可（最高法院七十三年度台上字第二三六四號判例參照），是縱被告
    四人事前謀議內容並未包含強取被害人財物，惟渠等於行為時分持玩具手槍、瓦
    斯辣椒噴槍及水果刀對子○○夫妻施以強暴，並分別取被害人財物以朋分，實難
    謂其於行為時無強取被害人財物之犯意聯絡。被告壬○○、己○○、戊○○所辯
    ，均係卸責之詞，要無可採。
五、綜上所述，本件事證明確，被告壬○○、己○○、戊○○、辛○○四人犯行均堪
    認定，應依法論科。
六、按懲治盜匪條例第五條第一項第一款之盜匪罪係刑法第三百二十八條第一項強盜
    罪之特別法，應優先於刑法適用。又解釋法律之效力，應從立法程序及其沿革，
    斟酌立法理由與其他相關情事，探求立法者之原意，以為審斷。懲治盜匪條例於
    三十三年四月八日國民政府制定公布施行，全文十一條。但查現行懲治盜匪條例
    ，係經立法程序於四十六年六月五日修正公布施行，將原第八條「犯本條例之罪
    者，依特種刑事案件訴訟條例之規定辦理」及原第十條「本條例施行期間訂為一
    年，必要時得以命令延長之」之規定予以刪除，原第九條改為第八條，第十一條
    改為第九條。考其刪除第十條有關現實法規定之立法本意，係為期赫止盜風，改
    善治安，本條例第一條至第七條及原第九條（修正後為第八條）均仍有施行之必
    要，因將本條例由限時法改為經久施行之常態性刑事特別法，並重新調整條次，
    明令公布施行。形式上雖稱「修正」，實質上已具從新全部立法之性質。故本條
    例修正前，雖有數次命令延長已逾期，仍非可認為已經失效。參諸本條例第二條
    條文，由於八十八年三月三十日經立法院修正，於八十八年四月二十一日公布，
    尤為明證（最高法院八十九年度台上字第四○四○號刑事判決參照），是懲治盜
    匪條例仍屬有效之法律。辯護人所稱懲治盜匪條例已屬無效之法律，尚有誤解。
七、核被告壬○○、己○○、戊○○、辛○○四人所為以強暴、脅迫致使他人不能抗
    拒而取其財物部分之犯行，均係犯懲治盜匪條例第五條第一項第一款之強盜罪，
    如事實欄第二項編號（三）部分犯行，除係犯前揭強盜罪外，另犯刑法第三百零
    二條第一項之妨害自由罪。至其餘強盜犯行過程中被害人之行動自由雖亦遭剝奪
    ，或身體遭到傷害（傷害部分均未據告訴），然為實施強暴脅迫之手段或當然結
    果，應包括於各次強盜行為內，均不另論罪。又被告壬○○明知被告辛○○係未
    經許可入境來台之大陸人士，竟仍予以藏匿，並居間介紹他人僱用辛○○在台灣
    地區從事未經許可之工作，核其所為，係犯刑法第一百六十四條之藏匿人犯罪及
    台灣地區與大陸地區人民關係條例第八十三條之違反同法第十五條第五款之罪。
    至被告辛○○於八十九年八月間，未經主管機關許可入境部分，係違反國家安全
    法第三條第一項規定，應依同法第六條第一項規定論處。再事實欄第二項編號（
    一）、（二）部分雖未據檢察官起訴，然因與起訴部分有連續犯之裁判上一罪之
    關係，依審判不可分原則，仍為起訴效力所及，本院自得一併審判。又被告壬○○、己○○、戊○○、辛○○之間，就前揭強盜及妨害自由犯行，有犯意聯絡及
    行為分擔，均為共同正犯。被告四人所為事實欄第二項編號（一）、（三）號犯
    行，同時強劫二人以上之財物，並均同時妨害二被害人之行動自由，均係以一行
    為觸犯二以上之罪名，為想像競合犯，均應從一重處斷。被告壬○○、己○○、
    戊○○、辛○○四人先後多次強盜財物犯行，時間緊接，犯罪構成要件相同，顯
    係基於概括犯意為之，應依連續犯之規定以一罪論，並加重其刑，惟因無期徒刑
    依法不得加重，是強盜罪部分僅就其法定刑有期徒刑部分加重。被告四人所犯前
    開強盜及妨害自由二罪，及被告壬○○所犯藏匿人犯罪及台灣地區與大陸地區人
    民關係條例第八十三條第一項之罪間，均有方法結果之牽連關係，應分別從一重
    之強盜罪及台灣地區與大陸地區人民關係條例第八十三條第一項之罪處斷。被告
    壬○○所犯強盜罪及台灣地區與大陸地區人民關係條例第八十三條第一項之罪二
    罪間，及被告辛○○所犯強盜罪及違反國家安全法第三條第一項之罪二罪間，均
    犯意各別，行為互殊，應予分論併罰。又被告戊○○於八十一年間，因犯妨害自
    由罪，經台灣士林地方法院判處有期徒刑六月，於八十一年九月二十一日易科罰
    金執行完畢；被告己○○前於八十三年間，因詐欺案件，經本院判處有期徒刑三
    月，緩刑三年確定，又於八十四年間，因重利案件，經台灣高等法院判處有期徒
    刑九月確定，復於同年因藏匿人犯案件，經本院判處有期徒刑六月確定，嗣經本
    院裁定撤銷前開詐欺案件之緩刑宣告，己○○又於八十五年間因違反懲治走私條
    例案件，經台灣士林地方法院判處有期徒刑七月確定，四案甫於八十七年一月十
    五日合併執行完畢，渠二人於五年內再犯本件有期徒刑以上之罪，為累犯，均應
    依刑法第四十七條規定遞加重其刑。至被告壬○○雖辯稱伊曾於八十九年十一月
    二十日十四時許，以電話向基隆市警察局第二分局刑事組長癸○○，就事實欄第
    二項編號（三）之犯行自首云云，惟查證人癸○○於本院調查中證稱「被害人（
    子○○夫妻）作完筆錄就有說是郭（指己○○）在策劃，那時我們就鎖定己○○
    。那天董打電話給我說你是否在找己○○，我說可能是我們裡面在找，我沒有找
    ，董說這個孩子很乖，不可能作案，現在都在我這裡工作並住在我這裡。我覺得
    董在探我口風，我說如果必要我會找你，並叫他留下大哥大的號碼，從頭至尾他
    都沒有提到八斗子的案子。」等語（見本院九十年二月六日訊問筆錄），足徵被
    告壬○○致電證人癸○○，純為試探，並無對於未發覺之罪，願接受裁判而報告
    自己犯罪事實之行為，自無刑法第六十二條自首減輕其刑規定之適用，併此敘明
    。爰審酌被告壬○○、己○○、戊○○、辛○○不思以正途營生，竟共同連續多
    次為盜匪行為，對社會治安構成重大之威脅，造成人心對治安敗壞之恐懼；被告
    壬○○、己○○、戊○○素行非佳，被告壬○○、己○○就前揭各強盜犯行均首
    倡其議並為策劃，被告戊○○、辛○○盲從行事，四人犯罪情節輕重有別；被告
    等犯罪之手段、目的、迄未賠償被害人損失，及被告辛○○坦承大部分犯行，態
    度良好，被告己○○否認大部分犯行，態度非佳及被告壬○○、戊○○則坦承部
    分犯行之犯罪後態度等一切情狀以及其參與盜匪行為之情節等其他一切情狀，各
    量處如主文所示之刑，並就被告壬○○、辛○○部分定其應執行刑，以資懲儆。
八、扣案如附表二編號一、二所示之物，係被告壬○○所有，業據其供承在卷，且為
    供共同犯罪所用之物，爰依法宣告沒收。至供犯罪所用之膠帶一捲、水果刀一把
    ，雖亦屬被告壬○○所有，供犯罪所用之物，惟惟扣案，且均已滅失，亦據被告
    壬○○供明在卷；又玩具手槍一把，亦未扣案，尚難認具殺傷力，就被告壬○○
    等持有犯案部分，不論以違反槍砲彈藥刀械管制條例罪責，於此亦不認係違禁物
    ，爰不為沒收之宣告。被告壬○○、己○○、戊○○、辛○○等因盜匪所得之財
    物，除現款扣除如附表三編號二所示之五百元及已變賣之如附表一編號一所示之
    金手鍊一條業經被告四人朋分花用而費失，不為發還被害人諭知，另如附表一編
    號二至四所示之物，及被害人庚○○之提款卡業經被害人於被告戊○○、辛○○
    將之棄置時拾回（已如前述），亦不為發還之諭知外，如附表一編號五至十一所
    列之物及被告等自被害人甲○○處強取之合作金庫提款卡一張、行動電話（型號
    MOTOROLA CD九二八）一具，均係因盜匪行為所得之財物，既無法證明其確已滅
    失，應諭知分別發還被害人子○○夫妻及甲○○。又扣案如附表三編號一、三所
    示之物，係被告辛○○以自被害人子○○、乙○○處強盜所得財物變得之財產利
    益，如附表三編號二所示之現金，則係被告辛○○自被害人子○○、乙○○處強
    盜所得財物等情，均據被告辛○○於本院審理中供述明確，爰依懲治盜匪條例第
    七條第一項規定，諭知抵償被害人子○○、乙○○。
據上論斷，應依刑事訴訟法第二百九十九條第一項前段，懲治盜匪條例第五條第一項
第一款、第七條第一項、第二項、第八條，刑法第二十八條、第五十六條、第三百零
二條第一項、第一百六十四條、第五十五條、第四十七條、第五十一條第五款，國家
安全法第六條第一項，台灣地區與大陸地區人民關係條例第八十三條第一項，罰金罰
鍰提高標準條例第一條前段，判決如主文。
本案經檢察官黃士元到庭執行職務
中    華    民    國      九十        年      三      月    三十      日
                                      臺灣基隆地方法院刑事第三庭
                                          法  官
右正本證明與原本無異。
如不服本判決，應於判決送達後十日內，向本院提出上訴狀。
                                          書記官
中    華    民    國      八十        年              月              日   附表一
附表一
編號                種類          數量            單位       所有人
一                金手鍊          一              條         乙○○
二                鑽戒            一              只         乙○○
三                水晶項鍊        一              條         乙○○
四                行動電話
                （NOKIA3210型）    一              具        子○○
五                基隆第一        二              張    子○○；乙○○
                  信用合作社
                  提款卡
六                基隆第二        一              張          子○○
                  信用合作社
                  提款卡
七                郵局提款卡      一              張          子○○
八                台灣土地銀      一              張          子○○
                  行提款卡
九                合作金庫提      一              張          子○○
                  款卡
十                國民身份證      一              張          子○○
                  駕照
                  行照
十一              國民身份證      一              張          乙○○
                  健保卡
十二              現金            約五萬元      新台幣   子○○；乙○○
附表二
編號        種類          數量         單位              持有人
一        瓦斯辣椒水噴槍  一            支               壬○○
二        玩具子彈        十八          顆               壬○○
附表三
          種類            數量    單位              持有人
一        美金            四四一        元               辛○○
二        台幣            五百          元               辛○○
三    行動電話（型號       一           具               辛○○
      MOTOROLA CD九二八）


司法院資訊處製作；財團法人民間司法改革基金會備份。
